【裁判字號】    95,簡,10
【裁判日期】    950731
【裁判案由】    拆屋還地
【裁判全文】
臺灣臺中地方法院民事判決  95年度簡字第10號
原      告  甲○○
訴訟代理人  陳宏盈律師
複代理人    許博堯律師
被      告  乙○○
訴訟代理人  曾耀聰律師
複代理人    廖乙玲律師
上列當事人間請求拆屋還地事件，本院於民國95年7月18日言詞
辯論終結，判決如下：
    主    文
被告應將坐落台中縣神岡鄉○○○段七０─一、七一─一、七一
─四地號土地上如內政部土地測量局鑑定圖所示E─F─B─G─b
─H─E、H─b─G─K─U─L─H、L─U─K─M─c─N─L、N─c─
M─S─R─N、R─S─T─R連接線所圍成之區域，面積分別為八、
三、十三、二十三、一平方公尺之圍牆及建物拆除，並將土地交
還原告。
訴訟費用由被告負擔。
本判決得予假執行；但被告如於假執行程序實施前，以新台幣肆
拾柒萬伍仟貳佰元供擔保後，得免為假執行。
    事實及理由
甲、程序方面：按訴狀送達後，原告不得將原訴變更或追加他訴
    。但擴張或減縮應受判決事項之聲明者，不在此限，民事訴
    訟法第255條第1項第3款定有明文。原告起訴原請求被告應
    將坐落台中縣神岡鄉○○○段70─1、71─一2筆土地上之圍
    牆及建物面積129平方公尺拆除後，將土地返還原告；嗣於
    起訴狀繕本送達後將應拆除地上物之範圍擴張至同段71─4
    地號土地，並減縮應受判決事項之聲明如主文第一項所示，
    揆諸前揭規定，核無不合，應予准許。
乙、實體方面：
一、原告起訴主張：坐落台中縣神岡鄉○○○段70─1、71─1、
    74─1等三筆土地為原告所有，被告無正當權源，竟搭建圍
    牆及建物佔用如內政部土地測量局鑑定圖所示E─F─b─G─
    b─H─E、H─b─G─K─U─L─H、L─U─K─M─c─N─L、N
    ─c─M─S─R─N、R─S─T─R連接線所圍成之區域，面積
    分別為8、3、13、23、1平方公尺，合計共48平方公尺，為
    此，本於物上請求權訴請被告拆屋還地，並聲明除假執行擔
    保金額外，求為判決如主文所示。
二、被告則以伊買受工廠及坐落土地後，並無任何加建，伊未佔
    用原告所有之土地等語置辯，並聲明：原告之訴駁回，並陳
    明如受不利判決，願供擔保，請准免為假執行。
三、得心證之理由：
（一）原告主張坐落台中縣神岡鄉○○○段70─1、71─1、71
      ─4地號土地為其所有，被告則為坐落同段70地號上圍牆
      及建物之所有權人等情，業據提出土地登記謄本在卷可稽
      ，且為被告所不爭執，堪信原告之主張為真實。
（二）按所有人對於無權占有或侵奪其所有物者，得請求返還之
      ，民法第七百六十七條前段定有明文。查，如內政部土地
      測量局鑑定書所附鑑定圖所示E─F─B─G─b─H─E連接
      線所圍成之區域，係三角子段70地號土地所有權人所有之
      圍牆及空地逾越使用同段70─1地號土地範圍，其面積為8
      平方公尺；H─b─G─K─U─L─H連接線所圍成之區域，
      係三角子段70地號土地所有權人所有之圍牆空地及廠房逾
      越使用同段70─1地號土地範圍，其面積為3平方公尺；L
      ─U─K─M─c─N─L連接線所圍成之區域，係三角子段70
      地號土地所有權人所有之圍牆、空地及廠房逾越使用同段
      70─1地號土地範圍，其面積為13平方公尺；N─c─M─S
      ─R─N連接線所圍成之區域，係三角子段70地號土地所有
      權人所有之圍牆及空地逾越使用同段71─1地號土地範圍
      ，其面積為23平方公尺；R─S─T─R連接線所圍成之區域
      ，係三角子段70地號土地所有權人所有之圍牆及空地逾越
      使用同段71─4地號土地範圍，其面積為1平方公尺，合計
      48 平方公尺等情，業據本院囑託內政部土地測量局派員
      測量屬實，並製作鑑定圖附卷可按，且為被告所不爭執，
      堪信為真實。從而，原告主張被告所有之圍牆及建物無權
      占用其所有土地，本於所有物返還請求權，請求被告拆除
      該部分圍牆及建物並返還土地，自屬有據，應予准許。
四、本件所命給付之價額為未逾新臺幣五十萬元之判決，應依職
    權宣告假執行；被告陳明如受不利判決，願供擔保，請准免
    為假執行之宣告，核無不合，爰酌定相當擔保金額，併予准
    許。
五、結論：原告之訴為有理由，依民事訴訟法第78條、第392條
    第2項，判決如主文。
中    華    民    國    95    年    7    月    31     日
                  民事第二庭    法  官  陳春長
正本係照原本作成。
如對本判決上訴，須於判決送達後20日內向本院提出上訴狀。
中    華    民    國    95    年    7    月    31     日
                                書記官


司法院資訊處製作；財團法人民間司法改革基金會備份。
